【裁判字號】    92,交抗,242
【裁判日期】    920409
【裁判案由】    違反道路交通管理處罰條例
【裁判全文】
臺灣高等法院刑事裁定                            九十二年度交抗字第二四二號
    抗告人即
    受處分人    甲○○
右抗告人因違反道路交通管理處罰條例案件，不服台灣台北地方法院中華民國九十二
年一月三十日裁定（九十一年度交聲字第九八三號），提起抗告，本院裁定如左：
    主  文
原裁定撤銷，發回台灣台北地方法院。
    理  由
一、本件抗告意旨略以：抗告人不服原裁定云云。
二、原裁定意旨略以：本件受處分人即異議人甲○○於民國（下同）九十一年三月十
    三日下午一時四十分許駕駛ＤＥ—九二○七號自用小客車，停車時將車停放在台
    北市○○路三六七號台北市中山區公所之公共場所出入口前，適遇台北市政府警
    察局交通大隊警員認為受處分人違反道路交通管理處罰條例第五十六條第一項第
    三款規定，逕行拍照掣單舉發等情，除據受處分人坦承不諱外，並有當日現場舉
    發照片一張附卷可稽，受處分人確有前開違規行為堪以認定，惟本件舉發違反道
    路交通管理事件通知單係九十一年三月二十九日製作，其中「應到案日期欄」記
    載為「九十一年四月三日前」；然原審就本件通知單之實際寄發、收受日期函詢
    台北市政府警察局交通警察大隊，經覆稱：本件係於九十一年三月二十九日以大
    宗掛號函件聯（掛號號碼：五四三○○）郵寄車主（寄達地：台北市中山區○○
    ○路三一三巷三七號二樓），因係以單掛號寄送，故無回執條留存，而受處分人
    已自稱於九十一年四月八日收受等語，有該隊九十二年一月二十三日北市警交大
    三字第○九二六○七二四五○○號函即附件大宗掛號函件聯、訴願補充說明書附
    卷可佐，是應認定受處分人收受本件通知單日期為九十一年四月八日；故受處分
    人於收受本件通知單時，已逾通知單上所載之應到案日期，然造成原因係處分機
    關投遞延誤，非可歸責於受處分人，是此不利益應由原處分機關負擔，受處分人
    未於應到案日期前聽候裁決非為無正當理由，故於原處分機關未另行指定合理之
    應到案期日前，應認受處分人任何之到案日，均係於「應到案日期前聽候裁決」
    ，原審因認受處分人並非故意不依限到案，原處分機關認受處分人係故意不依限
    到案，而依道路交通管理事件統一裁罰標準受處分人未於應到案日期前到案聽候
    裁決而逾越應到案期限十五日以上三十日以內之規定為裁決，自難認為允當而撤
    銷原處分，仍以受處分人有違反道路交通管理處罰條例第五十六條第一項第三款
    之行為，依據違反道路交通管理事件統一裁罰標準表之規定，於應到案期限內到
    案聽候裁決，而裁定受處分人罰鍰九百元，固非無見。
三、惟按違反道路交通管理處罰條例之行為人，未依規定自動繳納罰鍰或未依規定到
    案聽候裁決，原審固得依違反道路交通管理事件統一裁罰標準及處理細則第四十
    四條第一項之規定依該處理細則附件之統一裁罰標準表，對行為人逕行裁決（如
    之處理方式為依受處分人繳納罰鍰或到案聽候裁決係於應到案期限內、逾越應到
    案期限為十五日、十五日以上至三十日以內、三十日以上不同，而分別罰鍰九百
    元、一千元、一千一百元、一千二百元不等），然本件抗告人是否確係已自動繳
    納罰鍰或到案聽候裁決？於何時繳納罰鍰或到案聽候裁決？事關應依何種標準裁
    罰抗告人，而本院觀諸全案卷證，均無法知悉上情，是仍應詳為查核審究。原裁
    定未敘明依據，逕認抗告人於應到案期限內到案聽候裁決，裁定罰鍰九百元，容
    有未洽。抗告意旨，空言指摘原裁定不當，雖無理由，然原裁定既有如上可議之
    處，自應由本院將原裁定予以撤銷，發回原審法院，更為適法之裁判。
據上論結，應依道路交通管理處罰條例第八十九條，刑事訴訟法第四百十二條，裁定
如主文。
中      華      民      國    九十二    年      四      月      九      日
                              臺灣高等法院交通法庭
                                  審判長法  官  陳  祐  治
                                        法  官  王  炳  梁
                                        法  官  楊  炳  禎
右正本證明與原本無異。
不得再抗告。
                                        書記官  廖  素  花
中      華      民      國    九十二    年      四      月     十一     日


司法院資訊處製作；財團法人民間司法改革基金會備份。
